最高法院刑事判決　　　　　　　　　　111年度台上字第688號
上　訴　人　李泳潮




上列上訴人因違反陸海空軍刑法案件，不服臺灣高等法院臺中分
院中華民國110年8月17日第二審判決（110年度軍上訴字第2號，
起訴案號：臺灣臺北地方檢察署109年度偵字第18501號），提起
上訴，本院判決如下：
    主  文
上訴駁回。
    理  由
一、按刑事訴訟法第377 條規定，上訴於第三審法院，非以判決
    違背法令為理由，不得為之。是提起第三審上訴，應以原判
    決違背法令為理由，係屬法定要件。如果上訴理由書狀並未
    依據卷內訴訟資料，具體指摘原判決不適用何種法則或如何
    適用不當，或所指摘原判決違法情事，顯與法律規定得為第
    三審上訴理由之違法情形，不相適合時，均應認其上訴為違
    背法律上之程式，予以駁回。
二、原判決以上訴人李泳潮因違反陸海空軍刑法案件，經第一審
    判決後，囑託法務部矯正署臺中監獄臺中分監（下稱臺中分
    監）長官於民國110 年3月4日送達該判決正本予上訴人，由
    其親自收受，而合法送達，有送達證書附卷可稽。則本件上
    訴期間應自送達翌日即110 年3月5日起算20日，迄同年月24
    日屆滿。上訴人係自行郵寄上訴狀，依刑事訴訟法第66條規
    定固應扣除在途期間，然因上訴人所在地之監所位於第一審
    法院所在地之臺中市南屯區，依法院訴訟當事人在途期間表
    之規定，無在途期間可言。其「刑事聲明上訴狀」（下稱上
    訴狀）迄110年3月26日始到達第一審法院，有收狀章戳可憑
    ，上訴已經逾期，自屬違背法律上程式，且無從補正，因而
    予以駁回。
三、上訴人上訴意旨略以：
    上訴人收受第一審判決後，係依刑事訴訟法第351 條規定，
    於110年3月20日提出上訴狀予臺中分監第八工場之承辦人員
    ，並非自行郵寄上訴狀，因臺中分監承辦人員疏忽致上訴狀
    延遲到達第一審法院，而非上訴人遲誤上訴期間所致。原判
    決逕以上訴逾期駁回其上訴，有適用法則不當之違誤。
四、本院查：
    上訴期間為20日，自送達判決後起算，刑事訴訟法第349 條
    前段定有明文。羈押收容於監所之被告提起上訴者，不論係
    向監所長官提出上訴書狀，抑或逕向原審法院提出上訴書狀
    ，均無不可。其不經監所長官而逕向原審法院提出上訴書狀
    者，倘該監所不在法院所在地，應依同法第66條第1 項規定
    ，扣除其在途期間，並以書狀實際到達法院之日，為提出於
    法院之日。
    原判決以卷附法務部矯正署臺中看守所110年7月29日函載明
    ：羈押收容之被告可向監所長官或自行向原審法院提出上訴
    書狀，為利辨別與事後查考，收容人如自行以書信方式郵寄
    上訴書狀，不得蓋用收受書狀專用檢查章戳，亦無須登載於
    書信登記表等相關簿冊；李泳潮之上訴狀係以信件郵寄方式
    寄出，至刑事上訴理由狀（下稱上訴理由狀）則係向監所長
    官提出等詞，可見上訴人係自行郵寄上訴狀而非向監所長官
    提出上訴狀，應以上訴狀實際到達第一審法院即110年3月26
    日為其聲明上訴之日，其上訴已經逾期，於法尚無不合。
    稽之卷附「上訴狀之信封」，係蓋用「愛&關懷110.03.24」
    之章戳，上訴狀則無蓋用該章戳；「刑事上訴理由狀之信封
    」除蓋用「愛&關懷110.04.13」之章戳外，另蓋用「聲明本
    信件未閱讀書信內容依規定檢查無夾藏違禁品」章戳，「刑
    事上訴理由狀」則有「愛&關懷110.04.13」章戳、「法務部
    矯正署臺中看守所110年4 月13日9時收受收容人訴狀章」、
    「法務部矯正署臺中看守所收件收容人書狀核轉章」、「承
    辦人管理員朱志浩」、「科長戒護科長黃厚勝」之印文，可
    見上訴狀係上訴人以一般郵件自監所寄出，而非向該監所長
    官提出。原判決據以認定上訴人上訴逾期，予以駁回，自有
    所本。上訴意旨並未依據卷內資料，具體指摘原判決駁回其
    上訴所為論敘說明有何違法之情形，自非適法之第三審上訴
    理由。
五、上訴意旨係置原判決所為明白論斷於不顧，仍持已為原判決
    指駁之陳詞，再事爭論，核與法律規定得為上訴第三審理由
    之違法情形，不相適合。揆之首揭說明，應認本件上訴為違
    背法律上之程式，予以駁回。至上訴意旨所指其原本向臺中
    分監提出上訴狀，因承辦人員處理疏忽致遲誤上訴期間一節
    ，縱令不無所本，仍屬得否依刑事訴訟法第67條等規定聲請
    回復原狀之問題，附此敘明。
據上論結，應依刑事訴訟法第395條前段，判決如主文。
中    華    民    國   111    年    2     月    17    日
                  刑事第七庭審判長法  官  李  錦  樑  
                                  法  官  蔡  彩  貞  
                                  法  官  吳  淑  惠  
                                  法  官  錢  建  榮  
                                  法  官  林  孟  宜  
本件正本證明與原本無異
                                  書記官
中    華    民    國   111    年    3     月    2     日